【裁判字號】    89,易,3876
【裁判日期】    900511
【裁判案由】    傷害等
【裁判全文】
臺灣高雄地方法院刑事判決                        八十九年度易字第三八七六號
    公  訴  人  臺灣高雄地方法院檢察署檢察官
    被      告  戊○○
    被      告  己○○
右列被告等因傷害等案件，經檢察官提起公訴（八十九年度偵字第七七四三號），本
院判決如左：
    主  文
戊○○傷害人之身體，累犯，處拘役參拾日，如易科罰金，以參佰元折算壹日。
己○○被訴傷害甲○○部分，無罪。
己○○其餘被訴部分，公訴不受理。
    事  實
一、戊○○曾於民國八十五年間因違反麻醉藥品管理條例案件，經台灣高雄地方法院
    判處有期徒刑五月確定，於八十七年五月十一日易科罰金執行完畢，仍不知悔改
    。戊○○因認其父羅靜前遭乙○○父子毆打，因而心生不滿，竟於八十九年一月
    二十五日下午五時三十分許，前往高雄縣甲仙鄉○○村○○路三十七巷八號乙○○之住處（侵入住宅部分未據告訴），見丙○○及甲○○在上址一樓看電視，戊○○即基於傷害之犯意，先徒手毆打起身欲詢問何事之丙○○（此傷害部分業據
    告訴人丙○○撤回告訴），並與見狀起身之甲○○發生扭打，造成甲○○受有「
    流鼻血及上唇裂傷０‧５Ⅹ０‧５公分」等傷害。
二、案經丙○○及甲○○訴由高雄縣警察局旗山分局移送台灣高雄地方法院檢察署檢
    察官偵查起訴。
    理  由
壹、有罪部分：
一、右揭事實，業據被告戊○○於警訊及本院審理時均坦承不諱，核與證人即告訴人
    甲○○於警訊及偵查時證述之情節大致相符，並證人即被害人丙○○於警訊及偵
    、審中證述屬實，且有驗傷診斷書乙紙附卷可稽。是被告之自白核與事實相符，
    堪信為真實。從而，本件事證明確，被告戊○○上開犯行，應堪認定。
二、核被告戊○○所為，係犯刑法第二百七十七條第一項之普通傷害罪。被告前因違
    反麻醉藥品管理條例案件，經台灣高雄地方法院判處有期徒刑五月確定，於八十
    七年五月十一日易科罰金執行完畢，有台灣高等法院被告全國前案紀錄表可按，
    其於有期徒刑執行完畢後五年以內再犯有期徒刑以上之罪，為累犯，依法加重其
    刑。爰審酌被告之品行，因認乙○○及丙○○父子曾毆打其父，而萌傷害之動機
    、傷害之手段、造成傷害之程度，及犯後態度等一切情狀，量處如主文所示之刑
    ，以資懲儆；又按刑法第四十一條業經立法院於九十年一月四日修正，於九十年
    一月十日經總統公布施行，並於同年月十二日生效，該條規定：「犯最重本刑為
    五年以下有期徒刑之刑之罪，而受六個月以下有期徒刑或拘役之宣告，因身體、
    教育、職業、家庭之關係或其他正當事由，執行顯有困難者，得以一元以上三元
    以下折算一日，易科罰金。但確因不執行所宣告之刑，難收矯正之效，或難以維
    持法秩序者，不在此限。」、「併合處罰之數罪，均有前項情形，其應執行之刑
    逾六月者，亦同」，被告所犯傷害罪，係三年以下有期徒刑之罪，且科處拘役，
    被告犯罪時間雖在上開條文修正生效前，然依刑法第二條第一項前段規定，行為
    後法律有變更者，原則上適用裁判時之法律，復經新舊法比較結果，新修正之條
    文對於易科罰金之條件有利於行為人，故依刑法第二條第一項前段規定，被告所
    宣告之刑，應依新修正之刑法第四十一條第一項規定，併諭知如易科罰金之折算
    標準。
貳、無罪部分：
一、公訴意旨略以：被告己○○與戊○○及不詳年籍姓名綽號「椰子」之男子，於八
    十九年一月二十五日下午五時三十分許，前往高雄縣甲仙鄉○○村○○路三十七
    巷八號乙○○之住處，三人基於共同傷害之犯意，徒手毆打甲○○，致甲○○受
    有「流鼻血及上唇裂傷０‧５Ⅹ０‧５公分」等傷害。因認被告己○○亦共同涉
    犯刑法第二百七十七條第一項之普通傷害罪嫌。
二、按犯罪事實應依證據認定之，無證據不得認定其犯罪事實；復不能證明被告犯罪
    者，應諭知無罪之判決，刑事訴訟法第一百五十四條、第三百零一條第一項分別
    定有明文。又認定不利於被告之事實，須依積極證據，苟積極證據不足為不利於
    被告事實之認定，即應為有利於被告之認定，更不必有何有利之證據，最高法院
    三十年上字第八一六號著有判例足資參照。本件公訴意旨認為被告己○○涉有傷
    害罪嫌，無非以告訴人甲○○於警訊及偵查時之指訴、證人丙○○於警訊及偵查
    及證人丁○○○於警訊時之證詞、及驗傷診斷書乙紙，為其論述依據。
三、被告己○○雖未於審理期日到庭，惟其前經本院通緝到案時，堅決否認有何上揭
    犯行，辯稱：伊於右揭時、地並無與人互毆情事等語。經查：證人即告訴人甲○○經本院傳拘均未到庭。被告戊○○於警訊及本院審理時供稱：當時係伊先至上
    址乙○○住處，與丙○○及甲○○相互扭打，後伊兄己○○與綽號「椰子」之男
    子始到現場，將伊與甲○○拉開後，見伊受傷，即帶伊前去就醫，伊兄己○○並
    無毆打甲○○，僅係將伊與甲○○拉開並將伊帶離等語，並證人丙○○於本院審
    理時證述：當時伊在看電視，戊○○進入後，伊起身看係何人，戊○○即出手毆
    打伊，甲○○當時在睡覺，聽見聲音即起身與戊○○發生扭打，此時伊跑到樓上
    欲叫伊父母親，母親先下樓來，而於伊再下樓時始看見己○○及另一名男子等語
    ，證人潘劉彩雲於本院審理時證稱：當伊下樓時，僅見戊○○與甲○○二人相互
    扭打，伊即向前阻止，後來不知道何時有二名男子進來，該二人僅將甲○○與戊○○拉開後，即帶戊○○離去等語。經核上開被告戊○○供述及證人丙○○及潘
    劉彩雲之證詞可知，被告己○○與綽號「椰子」之男子，係於證人潘劉彩雲下樓
    後，始至現場，且僅係將甲○○與戊○○二人拉開，而將被告戊○○帶離現場，
    並無出手毆打告訴人甲○○之行為，應堪認定。又參以驗傷診斷書告訴人甲○○
    傷勢之記載，僅二處傷勢且並非嚴重，顯非係遭多人圍毆共同傷害犯行所致。從
    而，告訴人甲○○所受之傷害，應僅係被告戊○○之傷害行為所致，是尚難僅憑
    告訴人甲○○之片面指訴及驗傷診斷書，即認被告己○○確有上開傷害行為。
四、綜上所述，告訴人甲○○所受之傷害，應係為被告戊○○傷害行為所致，被告己○○僅係前去帶被告戊○○離去現場，並無對告訴人甲○○為傷害行為。此外，
    復查無其他積極證據足以證明被告己○○確有公訴人所指之犯行，揆諸前揭說明
    ，不能證明被告犯罪，依法應諭知無罪之判決。而按法院認為應科拘役、罰金或
    應諭知免刑或無罪之案件，被告經合法傳喚無正當理由不到庭者，得不待其陳述
    逕行判決，刑事訴訟法第三百零六條定有明文；本件被告己○○經合法傳喚無正
    當理由於審判期日不到庭，惟本院即認應諭知無罪之判決，爰依刑事訴訟法第三
    百零六條之規定，不待其陳述逕行判決，附此說明。
參、不受理部分：
一、公訴意旨略以：被告戊○○因不滿其父羅靜於八十八年十一月間，遭乙○○父子
    毆打，竟於八十九年一月二十五日十六時三十分許，酒後持木棍至高雄縣甲仙鄉
    ○○村○○路三七巷八號乙○○宅，將乙○○所有ＶＷ─九四五七號自小貨車左
    後照鏡打毀。戊○○嗣於同日十七時三十分許，復夥同己○○及一綽號「椰子」
    不詳姓名男子至乙○○宅，適丙○○在看電視，戊○○等即共同毆打丙○○，並
    將潘宅掛鐘打毀在地，致丙○○左前額擦傷。因認被告戊○○及己○○共同涉犯
    刑法第二百七十七條第一項之傷害罪及第三百五十四條之毀損器物罪嫌。
二、按告訴乃論之罪，告訴人於第一審辯論終結前，得撤回其告訴；又告訴經撤回者
    ，法院應諭知不受理之判決，刑事訴訟法第二百三十八條第一項，及第三百零三
    條第三款定有明文。
三、本件被告戊○○及己○○因傷害及毀損案件，經檢察官提起公訴，認被告係犯刑
    法第二百七十七條第一項之傷害罪及第三百五十四條之毀損器物罪，依同法第二
    百八十七條前段及第三百五十七條之規定，該罪須告訴乃論。茲據告訴人乙○○
    及丙○○於本院審理時，當庭以言詞撤回其告訴，有本院九十年三月七日審判筆
    錄在卷足憑，揆諸前開說明，被告己○○部分，爰不經言詞辯論，逕為諭知不受
    理之判決。而被告戊○○部分，本應亦為不受理之諭知，惟公訴意旨既認此部分
    與前開論罪科刑部分屬連續及牽連犯之裁判上一罪關係，故不另為不受理判決之
    諭知，附此敘明。
據上論斷，應依刑事訴訟法第二百九十九條第一項前段、第三百零一條第一項、第三
百零三條第三款、第三百零六條、第三百零七條，刑法第二條第一項前段、第二百七
十七條第一項、第四十一條第一項、第四十七條，罰金罰鍰提高標準條例第一條前段
、第二條判決如主文。
本案經檢察官蔡麗宜到庭執行職務。
中      華      民      國        九十    年      五    月      十一    日
                                  臺灣高雄地方法院刑事第六庭
                                      法  官  洪榮家
右正本證明與原本無異。
如不服本判決，應於判決送達後十日內，向本院提出上訴狀。
                                      書記官  陳寰瑛
中      華      民      國        九十    年      五    月      十一    日
附錄本案論罪科刑法條全文：
刑法第二百七十七條第一項：
  傷害人之身體或健康者，處三年以下有期徒刑、拘役或一千元以下罰金。


司法院資訊處製作；財團法人民間司法改革基金會備份。
